臺灣高雄地方法院民事判決
111年度訴字第1095號
原      告  台新國際商業銀行股份有限公司

法定代理人  尚瑞強  
訴訟代理人  林佑儒  
            蘇炳璁  
被      告  吳剛魁律師即王宏智之遺產管理人

訴訟代理人  呂學佳律師

上列當事人間請求清償借款事件，經臺灣臺北地方法院移送前來
，本院於民國111年11月28日言詞辯論終結，判決如下：
    主  文
被告應於管理被繼承人王宏智之遺產範圍內，給付原告新臺幣肆
佰柒拾貳萬肆仟柒佰壹拾參元，及如附表所示之利息暨違約金。
訴訟費用由被告於管理被繼承人王宏智之遺產範圍內負擔。
    事實及理由
一、原告主張：訴外人即被繼承人王宏智（遺產管理人為被告）
    前於民國108年9月間向原告借款（汽車貸款）新臺幣（下同
    ）5,500,000元，約定利率及違約金如附表所示（下稱系爭
    契約）。詎被告並未依約還款，依系爭契約所累積未清償金
    額為4,724,713元，爰依系爭契約及繼承之法律關係提起本
    訴，並聲明如本判決主文第1項所示。
二、被告則以：原告是否業已出賣王宏智之汽車取償，實非無疑
    。又原告所得請求利息及違約金之範圍，不應包括王宏智於
    109年7月21日死亡後之期間，此部分亦經另案即本院111年
    度雄小字第2338號判決（下稱另案）認定明確，本院應受爭
    點效之拘束，況前揭違約金之約定顯屬過高，應予酌減等語
    ，資為抗辯，並聲明：原告之訴駁回。
三、兩造不爭執之事實（訴字卷第190頁）：
　  兩造成立系爭契約。
四、本院得心證之理由：
　㈠原告主張之事實，業據其提出汽車貸款借據暨約定書、催收
    帳卡查詢表、帳戶還款明細查詢表為證，足堪信為真實。
　㈡被告固抗辯：原告是否業已出賣王宏智之汽車取償，實非無
    疑云云，然既不能舉證以實其說，自非足採。又系爭契約關
    於違約金之約定係以週年利率百分之二點八八乘以百分之十
    （逾期6個月以內）、二十（逾期超過6個月）計算，並有最
    高連續收取期數之限制，被告空言抗辯：前揭違約金之約定
    顯屬過高，應予酌減云云，實乏其據。
　㈢被告雖又抗辯：原告所得請求利息及違約金之範圍，不應包
    括王宏智於109年7月21日死亡後之期間云云。然查：
　⒈被告所引用另案之訴訟標的為王宏智於108年10月17日成立之
    信用卡契約，與本件之訴訟標的為108年9月間成立之汽車貸
    款契約迥然不同，難認另案關於利息範圍之認定，對於本院
    具有爭點效等拘束力。被告抗辯：此部分業經另案認定明確
    ，本院應受爭點效之拘束云云，於法容有誤會，自非足採。
　⒉民法第1181條限制於公示催告期間屆滿前不得償還債務，立
    法意旨是避免遺產管理人先清償某些債權人影響其他債權人
    權利，俾維持債權人公平受償之機會，並非債權人行使權利
    之限制，若因原欠債之被繼承人死亡，而使債權人遭受利息
    之損失，欠缺正當性，臺灣高等法院暨所屬法院109年法律
    座談會民事類提案第7號審查意見及研討結果可資參照，顯
    見於無人承認繼承之情形，被繼承人死亡後，公示催告期間
    屆滿前，債權人仍得依民法第233條第1項之規定請求遲延利
    息。況遲延利息為法定孳息之一種，有收取權利之人按其權
    利存續期間內之日數取得其孳息（民法第69條第2項、第70
    條第2項），債務人死亡僅為繼承開始之原因（民法第1147
    條），而非法定孳息或按時收取性質違約金停止計算之理由
    。從而，被告抗辯：原告所得請求利息及違約金之範圍，不
    應包括王宏智於109年7月21日死亡後之期間云云，亦難採信
    。
五、綜上所述，原告依系爭契約及繼承之法律關係，請求如本判
    決主文第1項所示之金額，為有理由，應予准許。
六、訴訟費用負擔之依據：民事訴訟法第78條、民法第1150條前
    段。
中　　華　　民　　國　　111 　年　　12　　月　　9 　　日
                  民事第五庭法  官  王耀霆
以上正本係照原本作成。
如對本判決上訴，須於判決送達後20日內向本院提出上訴狀。如
委任律師提起上訴者，應一併繳納上訴審裁判費。
中　　華　　民　　國　　111 　年　　12　　月　　9 　　日
                             書記官  陳莉庭

附表    編號 計息本金（新臺幣） 利息起訖日（民國）及週年利率 違約金起訖日（民國）及計算方式  1 4,724,713元 自109年7月10日起至清償日止，按週年利率百分之二點八八計算之利息。 自109年7月10日起至清償日止，逾期6個月以內者，按左列利率百分之十，逾期超過6個月者，按左列利率百分之二十計算之違約金，每次違約狀態最高連續收取期數為9期（9個月）。